【裁判字號】    95,上更(一),568
【裁判日期】    970115
【裁判案由】    貪污治罪條例等
【裁判全文】
臺灣高等法院刑事判決               95年度上更(一)字第568號
上  訴  人
即  被  告  乙○○
選任辯護人  羅美玲    律師
            林仕訪    律師
上  訴  人
即  被  告  丙○○
選任辯護人  沈朝標    律師
上列上訴人因違反貪污治罪條例等案件，不服臺灣桃園地方法院
90年度訴字第27號，中華民國93年3月30日第一審判決（起訴案
號：臺灣桃園地方法院檢察署89年度偵字第11789、19353、1935
4號），提起上訴，判決後，經最高法院發回更審，本院判決如
下：
    主  文
原判決關於乙○○、丙○○部分撤銷。
乙○○公務員，共同連續對於監督之事務，明知違背法令，直接
圖自己私人不法利益，因而獲得利益，處有期徒刑陸年，褫奪公
權肆年。共同所得財物新臺幣壹佰零捌萬元應予連帶追繳沒收，
如全部或一部無法追繳時，以其財產抵償之。
丙○○與公務員，共同連續對於監督之事務，明知違背法令，直
接圖自己私人不法利益，因而獲得利益，處有期徒刑伍年貳月，
褫奪公權參年。共同所得財物新臺幣壹佰零捌萬元應予連帶追繳
沒收，如全部或一部無法追繳時，以其財產抵償之。
    事  實
一、丙○○自民國88年1月起至89年4月26日止，擔任桃園縣楊梅
    鎮員本里（起訴書誤載為原本里）垃圾場場長（或稱班長）
    ，負責該垃圾場綜合管理業務。甲○○（業經原審法院判處
    有期徒刑五年二月，現上訴於本院中）係楊梅鎮公所清潔隊
    隊員，擔任技工，負責該清潔隊車輛、機具維修工作。乙○○則自79年間起擔任楊梅鎮鎮民代表，有審查楊梅鎮公所預
    算、決算、議案，及就楊梅鎮公所之各項政策有質詢權，對
    於楊梅鎮員本里垃圾場之運作具有監督之權限，屬依法令服
    務於地方自治團體所屬機關而具有法定職務權限之公務員。
    乙○○與丙○○、甲○○熟識，並均明知未經主管機關許可
    ，不得提供土地回填、堆置廢棄物。劉俊偉、詹前錦（以上
    二人業經最高法院判決駁回上訴而維持有罪確定）均為載運
    事業司機，均明知未依當時之廢棄物清理法第20條（90年10
    月24日修正公布為第41條第1項）之規定，向主管機關申請
    核發廢棄物清除之許可文件，不得從事一般事業廢棄物之清
    除行為。林信宏（原名林享河，業經原審判決公訴不受理確
    定）為廢棄物清運業者，明知未依規定運往指定之最終處理
    場，即屬違法處理廢棄物。其等均明知員本里垃圾場設置之
    目的，在處理楊梅鎮內之一般廢棄物，不得傾倒一般事業廢
    棄物（楊梅鎮代表會第16屆第5次臨時大會議決：禁止事業
    廢棄物進入該鎮員本里垃圾場，並於88年10月8日以楊鎮代
    字第663號函通知楊梅鎮公所）。嗣於89年（起訴書誤載為
    88年）3月間某日，詹前錦打電話至楊梅鎮鎮民代表大會予
    乙○○，詢問上開垃圾場是否可讓一般私人進入傾倒一般事
    業廢棄物，乙○○先告知可以，即以其上揭監督之權限，指
    示關說丙○○得其同意後，乙○○、甲○○及丙○○三人即
    共同基於意圖為自己不法利益之概括犯意聯絡，推由甲○○
    、丙○○前往桃園縣楊梅鎮高榮里北高山頂42之2號詹前錦
    住處，與劉俊偉、詹前錦商談，付費載運一般事業廢棄物至
    員本里垃圾場傾倒事宜，隨即商議妥當由劉俊偉及詹前錦利
    用夜間凌晨時段，將一般事業廢棄物傾倒在上開垃圾場，每
    倒一車（35噸拖車）由甲○○代為收費新臺幣（下同）一萬
    八千元，並先由甲○○帶領劉俊偉及詹前錦前往熟悉進入該
    垃圾場之路徑。議畢，詹前錦、劉俊偉明知林信宏為實際負
    責人之頂新清潔有限公司（下稱頂新公司）、政裕企業股份
    有限公司（下稱政裕公司）及明新環保工程企業股份有限公
    司（下稱明新公司），所受客戶委託清運、處理之廢棄物，
    其應載運至明谷實業有限公司（下稱明谷公司）設於嘉義縣
    水上鄉外溪洲464-2、464-4、464-5、464 -8、459-4地號土
    地之掩埋場、中間處理場及最終處置場處理，竟共同基於清
    除廢棄物之概括犯意聯絡，詹前錦駕駛其所有車號NG-245號
    （靠行欣翔貨運公司）拖車，先後自89年3月底起，劉俊偉
    則分別駕駛或僱用不知情司機駕駛其所有車號NQ-663號（靠
    行裕豐汽車運輸股份有限公司）、7F-667號（靠行小小家環
    保公司）、6F-557號（靠行欣冠環保公司）拖車，自同年4
    月1日起，即以每車次三萬五千元代價，自林信宏所經營之
    上述三家公司設於桃園縣平鎮市○○路99號之分類場，載運
    含有玻璃屑、建築廢材、廢木屑、廢紙、廢塑膠、廢橡膠、
    廢金屬等一般事業廢棄物進入上開員本里垃圾場傾倒，並於
    進場時交付每車一萬八千元予在場之甲○○。又劉俊偉等人
    每次載運一般事業廢棄物進入上開垃圾場時，均先由甲○○
    負責將該垃圾場之電動門開啟，並將場內錄影監視器關閉，
    傾倒完畢後，由丙○○駕駛場內之挖土機將傾倒之一般事業
    廢棄物整平。嗣於同年4月1日凌晨零時許，劉俊偉與僱用不
    知情成年司機一人（起訴書誤載為劉俊偉等五人），復載運
    一般事業廢棄物欲進入上開垃圾場時，遭依法執行職務之該
    垃圾場值班人員彭木明（已歿）所拒，劉俊偉等二人乃先將
    拖車駛離現場，乙○○得知後即趕至現場要求彭木明配合，
    仍為彭木明所拒，詎甲○○見狀，竟單獨基於傷害之犯意，
    以腳踢彭木明成傷（彭木明傷害部份未據告訴），彭木明與
    另一警衛葉勳崴見此即不敢加以阻攔，甲○○乃開啟電動門
    並將錄影監視器調成單一畫面，再以電話通知劉俊偉等二人
    再返回傾倒。乙○○則以該鎮鎮民代表之身份，將據報前來
    之桃園縣警察局楊梅分局富岡派出所警員支開。乙○○、丙○○、甲○○三人則任由劉俊偉、詹前錦繼續傾倒一般事業
    廢棄物至同年4月26日經警查獲時止，共計傾倒約六十車次
    ，而以此方式共同圖得私人不法利益共一百零八萬元。
二、案經法務部調查局桃園縣調查站移送臺灣桃園地方法院檢察
    署檢察官偵查起訴。
    理  由
壹、證據能力部分
一、按依刑事訴訟法第一百條之一第一項、第一百條之二規定，
    檢察官訊問被告或司法警察（官）詢問犯罪嫌疑人時，除有
    急迫情況且經記明筆錄者外，應全程連續錄音；必要時，並
    應全程連續錄影。揆其立法意旨，乃在建立訊（詢）問筆錄
    之公信力，並促使偵（調）查機關恪遵訊（詢）問程序之規
    定，以確保程序之合法正當。因此，舉凡與實現正當法律程
    序有關之偵（調）查機關不作為與作為義務之遵守，諸如禁
    止以不正方法訊（詢）問、不得於夜間詢問及踐行同法第九
    十五條之告知程序等，悉在擔保之範圍內，非僅止於確保自
    白之任意性。是被告之自白縱經證明係本諸自由意志所為，
    而非出於不正之方法，亦難謂其受正當法律程序保障之訴訟
    上權益，業已完全獲得滿足，並得據以免除或減輕上開為擔
    保偵（調）查機關恪遵訴訟上作為與不作為規定，所課予應
    全程錄音或錄影之義務。檢察官、司法警察（官）未依規定
    全程連續錄音或錄影所進行之訊（詢）問筆錄，亦屬違背法
    定程序取得之證據，其有無證據能力，仍應由法院適用同法
    第一百五十八條之四規定，依個案之具體情狀，審酌人權保
    障及公共利益之均衡維護，予以客觀權衡判斷之。被告丙○○辯稱其於調查局製作之筆錄係遭調查員不當誘導，故該自
    白無任意性、真實性，且未予錄音，應無證據能力云云（見
    上訴卷(一)第27頁、第121頁、上訴卷(二)第56頁及本院卷），
    惟查，被告丙○○於調查局之筆錄內容，除其供述遭甲○○
    脅迫幫忙操作怪手整平垃圾外，並無其他不利於己之陳述（
    見他字卷第151至153頁），而其嗣後於檢察官訊問時，亦稱
    調查局筆錄實在（見他字卷第157頁反面）等語，則其於調
    查站所為之陳述，既無不利於自己之供述，顯然並無虛偽陳
    述之動機與必要，自不能以其所為陳述對於其他被告或共犯
    有不利之處，即當然推論其陳述係受不當誘導。至其偵訊錄
    音帶，固因逾時已久未保存迄今而無從勘驗，有法務部調查
    局桃園縣調查站95年9月13日第00000000000號函一紙附於本
    院卷可按，惟本院審酌其所為陳述之內容並無對己不利之處
    ，何有不當誘導之可言？於檢察官複訊時所為出於任意性及
    真實性之陳述，其陳述時之地位應已獲相當之保障，再其所
    涉貪污治罪條例及廢棄物清理法之罪，事涉國家官箴之維護
    ，以及垃圾場週遭居民之生命財產安全至鉅，其偵訊陳述無
    錄音帶可供勘驗之程序上瑕疵，相較於上述公共利益之維護
    ，應認屬較為輕微而得加以容忍，被告丙○○之調查局所為
    陳述，自應具有證據能力。
二、又刑事訴訟法第一百五十八條之三規定：「證人、鑑定人依
    法應具結而未具結者，其證言或鑑定意見，不得作為證據。
    」所謂「依法應具結而未具結者」，係指檢察官或法官依刑
    事訴訟法第一百七十五條之規定，以證人身分傳喚被告以外
    之人（證人、告發人、告訴人、被害人、共犯或共同被告）
    到庭作證，或雖非以證人身分傳喚到庭，而於訊問調查過程
    中，轉換為證人身分為調查時，此時其等供述之身分為證人
    ，則檢察官、法官自應依本法第一百八十六條有關具結之規
    定，命證人供前或供後具結，其陳述始符合第一百五十八條
    之三之規定，而有證據能力。若檢察官或法官非以證人身分
    傳喚而以告發人、告訴人、被害人或共犯、共同被告身分傳
    喚到庭為訊問時（例如刑事訴訟法第七十一條、第二百十九
    條之六第二項、第二百三十六條之一第一項、第二百四十八
    條之一、第二百七十一條第二項、第二百七十一條之一第一
    項），其身分既非證人，即與「依法應具結」之要件不合，
    縱未命其具結，純屬檢察官或法官調查證據職權之適法行使
    ，當無違法可言，不能因陳述人未經具結，即一律適用本法
    第一百五十八條之三之規定，排除其證據能力。查本案被告
    以外之人即丙○○、乙○○、詹前錦及劉俊偉等人於檢察官
    前所為之陳述，或以被告或以關係人之身分，並非以證人身
    分所為之陳述部分（如丙○○、詹前錦均以關係人之身分陳
    述），依上揭說明，自毋庸依法具結，被告選任辯護人認無
    具結即無證據能力，尚有誤會。
三、再按，92年1月14日修正通過之刑事訴訟法施行前，已繫屬
    於各級法院之案件，其以後之訴訟程序，應依修正刑事訴訟
    法終結之。但修正刑事訴訟法施行前已依法定程序進行之訴
    訟程序，其效力不受影響，刑事訴訟法施行法第7條之3定有
    明文。所謂已依法定程序進行之訴訟程序，其「效力不受影
    響」，依其立法意旨係指為避免程序之勞費，本諸舊程序用
    舊法，新程序始用新法之一般法則，各級法院於修正之刑事
    訴訟法施行前，已依法踐行之訴訟程序（包含相關證據法則
    之適用），其效力不受影響。故而，對於提起上訴之案件，
    於修正刑事訴訟法施行前，原審法院就可得為證據之證據，
    已依法定程序調查者，其效力亦不受影響而言（最高法院96
    年度台上字第1413號、94年度台上字第5742號判決可資參照
    ）。經查，本案係於90年1月4日經檢察官起訴繫屬於原審法
    院，嗣並經原審及本院先後判決，依前開法條規定，對於提
    起上訴之案件，於修正刑事訴訟法施行前，原審就歷次審理
    可得為證據之證據，已依法定程序調查者，其效力不受影響
    。本案證人彭木明、葉勳崴等人分別於警詢、偵查、原審及
    本院前審訊問時所為之證述，業經原審及本院分別於上揭刑
    事訴訟法修正條文施行前之審判期日，依刑事訴訟法第165
    條第1項及當時有效之修正前同法第173條第1項規定之法定
    程序，提示筆錄並告以要旨，同時訊問被告意見，以踐行法
    定調查證據程序，揆諸前揭說明，上開供述證據之證據能力
    ，尚不受前揭新修正刑事訴訟法第159條第1項、第158條之3
    、第27 3條第1項及第284條之1等規定之影響，故其等此部
    份之陳述，亦應認具有適格之證據能力。
貳、認定犯罪事實所憑之證據及理由
一、訊據上訴人即被告乙○○、丙○○均矢口否認有何上開檢察
    官指訴之犯行，被告乙○○辯稱：伊於89年4月1日只是單純
    去幫人調解，係因伊身為民意代表於接到民眾陳情或檢舉，
    會前往了解、處理，一般事業廢棄物進入員本里垃圾場係經
    代表會同意，伊並未與甲○○、丙○○共謀圖利云云。被告
    丙○○辯稱：伊沒有參與整個進場的計畫，於詹前錦、劉俊
    偉、甲○○討論當時亦未在場，89年4月1日伊因喝酒很晚才
    回垃圾場，喝醉酒就在椅子上睡覺並被押出去，對於當天凌
    晨發生何事並不知情云云。
二、經查：
  (一)被告丙○○自88年8月1日起，依據台灣省各級清潔機構清潔
    隊員、駕駛、技工設置基準及管理要點僱用，擔任桃園縣楊
    梅鎮員本里垃圾場擔任場長（或稱班長）職務迄今，負責楊
    梅鎮員本里垃圾場綜合管理業務，已據其於原審供述在卷，
    並有桃園縣楊梅鎮公所93年2月10日桃楊鎮字第0930001326
    號函在卷足參（見原審卷(四)第25頁）。被告乙○○則於89年
    間，擔任桃園縣楊梅鎮鎮民代表會代表一職，有審查楊梅鎮
    公所預算、決算、議案，及就楊梅鎮公所之政策有質詢權，
    除據被告乙○○供述在卷外，亦有桃園縣楊梅鎮民代表會93
    年2月23日日桃楊鎮代字第0930000123號函一紙在卷可稽（
    見原審卷(四)第114頁）。再者，依地方制度法第37條規定：
   「鄉（鎮、市）民代表會之職權如下：一、議決鄉（鎮、市
    ）規約。二、議決鄉（鎮、市）預算。三、議決鄉（鎮、市
    ）臨時稅課．．．。十、其他依法律或上級法規、規章賦予
    之職權」，復依同法第48條第2項規定，鄉（鎮、市）民代
    表於代表會定期會開會時有向首長或鄉（鎮、市）公所一級
    單位主管及各該所屬機關首長，就其主管業務質詢之權。準
    此，員本里垃圾場之運作，應屬該鎮自治事項，該鎮民代表
    會自得依上開地方制度法賦予之職權，予以監督，又有內政
    部九十年六月二十一日台（九十）內民字第九００五二五五
    號函可查。而被告乙○○既為桃園縣楊梅鎮鎮民代表，對桃
    園縣楊梅鎮公所管理之員本里垃圾場自有監督之權，應可認
    定，而屬依法令服務於地方自治團體所屬機關而具有法定職
    務權限之公務員。
  (二)楊梅鎮民代表會第16屆第4次臨時大會議決通過：楊梅鎮清
    潔隊垃圾代運處理作業實施要點，其內容「三、(四)為激勵廠
    商投資意願及配合桃園縣環境保護局為處理縣內事業廢棄物
    緊急應變措施，本鎮轄內工廠一般事業廢棄物（無毒、無害
    、無感染性）同意代運至員本里垃圾場。(五)前款收費標準依
    照桃園縣環境保護局88.7.29召開之『桃園縣事業廢棄物緊
    急應變會議』會議記錄每噸3,000元。運費另計」。固據該
    代表會於88年8月30日以楊鎮代字第537號函通知楊梅鎮公所
    （見原審卷(二)第39至43頁）。惟該議案旋經該代表會第16屆
    第5次臨時大會覆議通過：反對事業廢棄物進入員本垃圾場
    ，並於88年10月8日以楊鎮代自第663號函通知楊梅鎮公所等
    情（見原審卷(二)第45至47頁），已據證人即當時楊梅鎮民代
    表會主席林羅春於原審證稱：其與乙○○是二屆鎮代表的同
    事，自87年8月1日至91年7月30日擔任楊梅鎮民代表會主席
    ，楊梅鎮民代表會曾通過提案決議，處理楊梅鎮內工廠的廢
    棄物可以進場，覆土掩埋的乾淨土有另外的預算，然提案通
    過後下個會期即提覆議案，認為還是不行進場，因為桃園縣
    其它十二鄉鎮沒有同步進行，如此將致楊梅鎮公所垃圾場爆
    滿等情在卷（見原審卷(一)第112至113頁）。證人即楊梅鎮長
    羅煥鑪於原審亦證述：當時市環保局要求各鄉鎮市儘量幫忙
    處理廢棄物，我們提案到代表會，提案內容大概是收費讓非
    公家垃圾進場，代表會通過後，欲執行時，發現垃圾量太多
    ，便沒有執行，後來又被鎮民代表會提案否決等語（見原審
    卷(一)第185、186頁）。由上可知，楊梅鎮民代表會一度通過
    准許外車付費進入員本里垃圾場傾倒，惟此處所指之外車，
    亦以鎮內工廠為限，由上述實施要點明文「本鎮轄內工廠」
    可知，雖楊梅鎮民代表會嗣後又提案覆議否決前案，然不論
    前述之第四次或第五次臨時大會，皆不准許非楊梅鎮轄區內
    工廠或私人傾倒事業廢棄物至員本里垃圾場之情至明。
  (三)被告丙○○確有將楊梅鎮員本里垃圾場提供業者傾倒及圖利
    之事實：
  1.被告丙○○與甲○○於89年3月間，二度前往原審同案被告
    詹前錦位於桃園縣楊梅鎮高榮里北高山頂42之2號住處，與
    同案被告劉俊偉、詹前錦協商載運一般事業廢棄物進場傾倒
    ，及每車支付一萬八千元費用，業據劉俊偉於調查局、檢察
    官偵查及原審供稱：其於89年3月下旬某天傍晚4點左右，同
    行之詹前錦打電話要其至他家商量事情，抵達後，在座另有
    甲○○與丙○○，均工作於員本里垃圾場，詹前錦介紹甲○○是負責垃圾的，丙○○則在垃圾場上班，甲○○即表示可
    以負責讓其載運的垃圾或事業廢棄物進入員本里垃圾場傾倒
    ，丙○○則未表示意見，當天未談到具體細節，越兩日，詹
    前錦又邀其去他家，甲○○、詹前錦即與其敲定進入員本里
    垃圾場傾倒，每輛拖車由甲○○收費一萬八千元，甲○○交
    代詹前錦，錢都一次收齊，由其或詹前錦負責收錢，統一交
    給甲○○等語（見他字卷第135頁、第139頁正、反面、原審
    卷(一)第188頁）。核與詹前錦於調查局供稱：約在89年3月中
    旬，其堂叔丙○○之同事甲○○至家中，告之可以合法的將
    其載運之垃圾及事業廢棄物傾倒至員本里公有垃圾場，因其
    載運的垃圾及事業廢棄物皆由劉俊偉接洽的，遂告訴甲○○
    需與劉俊偉洽談，數日後其約甲○○、劉俊偉協商如何處理
    拖車進場事宜，丙○○亦在場，甲○○、劉俊偉雙方同意每
    進一輛拖車，由甲○○收取一萬八千元，而且是當場以現金
    交易等情相符（見他字卷第154頁反面）；其亦於檢察官複
    訊時供稱：調查局筆錄實在等語（見他字卷第158頁反面）
    。而詹前錦、劉俊偉二人確有自同案被告林信宏設於桃園縣
    平鎮市○○路99號分類場，載運一般事業廢棄物進入員本里
    垃圾場傾倒一節，亦據林信宏供述在卷（見原審卷(三)第165
    頁），參酌劉俊偉於本案發生前與丙○○並不認識，然卻能
    於調查、偵查時明確具體描述，丙○○確實當時在詹前錦上
    址住處；且詹前錦為丙○○同宗親堂叔，與丙○○並無仇怨
    ，當無構詞誣陷丙○○之可能，再參以劉俊偉、詹前錦供述
    之情並無迥異不一之處，足見劉俊偉、詹前錦上開供述與事
    實相符，應堪採信。即證人甲○○於本院審理時亦證稱：劉
    俊偉於前址傾倒垃圾、有關車輛進出、進入垃圾場由伊開門
    、費用當天收等事情伊與他們有接觸過，他們說可以進來伊
    就開們讓他們進來。伊與詹前錦有協商過，劉俊偉是他車子
    進來時他有在場。費用部分伊只負責傳達，金額不是伊確定
    的，伊只是開門收款而已。劉俊偉於原審所說曾與伊協商二
    次倒垃圾之事伊已不記得，當時他在場與否伊不清楚，伊是
    跟詹前錦在講話，路也是伊帶詹前錦走的，伊確實帶詹前錦
    進場... 劉俊偉是詹前錦的老闆，跟伊沒有關係，伊針對詹
    前錦而已...89 年4月1日伊因為開門所以在員本里垃圾場現
    場，伊是要跟著劉俊偉的垃圾車... 那天伊比較晚到，警衛
    門不開，伊就把門打開。當天到垃圾場的目的只是開門，當
    天是伊自己到場的... 「伊去找過乙○○提過付費倒垃圾的
    事，伊與乙○○有談起過」... 伊的意思是詹前錦先來找伊
    ，伊再去找乙○○談此事... 詹前錦、乙○○、劉俊偉接觸
    過後才通知伊去開門的...89 年4月1日當天，伊與彭木明有
    爭執... 當天現場有兩個警衛、詹前錦、劉俊偉、丙○○，
    當時丙○○應該知道伊在做什麼等語（見本院96年12月25日
    審判程序筆錄第4至9頁）。詹前錦嗣後於原審否認丙○○有
    至其家中商討廢棄土之情，並說當時乃另一人池建福在場（
    見原審卷(二)第130頁），核與在場之劉俊偉所供二次在詹前
    錦家均未見池建福等情不符（見原審卷(三)第214頁），顯見
    詹前錦俟後更異前詞，乃係為其堂叔丙○○避責，而勉予拼
    湊維持其前所言在場人數之詞。按丙○○既係員本里垃圾場
    場長，聽聞場內人員與外車協商非法進入場內傾倒事業廢棄
    物並欲收費之情，竟在場不加聞問，實有違一般常情。是丙○○辯稱，事前並未參與甲○○與劉俊偉、詹前錦等人協商
    ，讓外車進入垃圾場傾倒廢棄物云云，無非事後飾卸之詞，
    不足採信。
  2.被告丙○○自88年8月1日起調任桃園縣楊梅鎮員本里垃圾場
    擔任場長職務，負責楊梅鎮員本里垃圾場綜合管理事務，然
    卻於89年4月1日該垃圾場警衛彭木明、葉勳崴阻止外車進入
    傾倒廢棄物，遭甲○○毆打時，均未加以阻止，並且任由甲○○關閉該垃圾場監視設備畫面，並開啟大門讓劉俊偉及其
    僱用另一司機載運廢棄物進入傾倒等情，亦據證人即當時員
    本里垃圾場警衛彭木明證稱：當時是先由乙○○叫我開門讓
    車進來倒廢棄物，我不從，後來甲○○來踢我大腿、屁股二
    腳，自己把鐵門打開，當時丙○○在場，但沒有表示意見，
    丙○○事後說他喝醉了等語（見他字卷第31頁正、反面、原
    審卷(一)第135至136頁）。核與證人即另一警衛葉勳崴證稱：
    89年4月1日甲○○進入垃圾場毆打守衛彭木明時，乙○○在
    場，因彭木明不讓廢棄物進入，甲○○即打他，甲○○隨後
    進入守衛室把錄影設備關掉，打開電動門讓兩部外車進來傾
    倒，甲○○抵達警衛室後，便將當時在椅子上休息的丙○○
    拉到旁邊，丙○○在場，卻不以垃圾場場長身份加以阻止，
    任憑甲○○遂行其不法目的等情相符（見他字卷第26頁正、
    反面、原審卷(一)第134頁）。而丙○○身為員本里垃圾場之
    場長，於外車非法進入傾倒垃圾時，理應阻止卻未為此，反
    於其下屬即警衛彭木明因執行公務遭毆打時，未加以保護阻
    止，更任令甲○○關閉錄影監視設備，讓外車肆無忌憚進入
    傾倒廢棄物，並由甲○○收取每車一萬八千元代價，其所圖
    為何已昭然若揭，其辯稱未參與或喝醉云云，顯與事實不符
    ，並無可採。
  3.被告丙○○於劉俊偉、詹前錦等人進入員本里垃圾場傾倒廢
    棄物後，復駕駛挖土機覆土，業據其供述在卷（見他字卷第
    152頁、原審卷(四)第87頁）。且丙○○明知警衛彭木明，於8
    9年4月1日為阻止外車進入傾倒廢棄物，遭甲○○毆打，卻
    仍任由甲○○調整監視錄影設備，致無法完整錄影，由甲○○利用夜間開啟員本里垃圾場大門，讓私人進入傾倒廢棄物
    直至同年月26日止，均未加以阻止，每車次並收取一萬八千
    元費用之情，亦據劉俊偉供稱：在傾倒廢棄物時，操作怪手
    的，有時是甲○○，有時是丙○○，自89年4月1日至89 年4
    月26日去傾倒廢棄物時，均由甲○○負責開門讓我們進去等
    語（見他字卷第135頁反面、第139頁反面），詹前錦亦稱：
    其自三月間協商好後，最後一次傾倒是在4月，前後共一個
    月等語（見上訴卷(二)第141頁）。證人即當時楊梅鎮公所政
    風室主任丁聖民於原審證稱：我們發現89年4月9日監視錄影
    帶只有錄到下午6點54分，畫面再呈現是89年4月10日清晨6
    點3 分，當時有11小時沒有錄影，89年4月11日凌晨零時，
    到清晨6點16分，當天夜間10點40分，到89年4月12日凌晨3
    點33 分，發現四個分割畫面，被轉換成單一畫面，畫面只
    照到停車場，大門、通往土地公廟的小徑，皆沒有照到，89
    年4月26日又接獲檢舉，89年4月25日深夜、凌晨有廢棄物進
    入員本里垃圾場，所以我會同當時清潔隊溫隊長，調閱錄影
    帶，發現89年4月20日、21日、24日、25日錄影帶有問題，
    監視錄影帶是中斷的、或是切換為單一畫面，只照得到停車
    場等節（見原審卷(二)第61至62頁）。復徵之證人彭木明亦證
    稱，其遭甲○○毆打時，丙○○表示喝完酒太晚想回來休息
    ，當時入侵的拖車尚在傾倒，惟詹場長並未加以制止，89年
    4月1日以後，有三次或四次甲○○縱放外面卡車進場傾倒時
    ，丙○○有在場，但並未予以制止等語（見他字卷第22頁反
    面、第58頁反面）。則丙○○既身為員本里垃圾場場長，本
    應依法拒絕讓私人進入傾倒垃圾，竟仍駕駛挖土機覆土，其
    不僅未堅守崗位，更有甚者，於該垃圾場警衛彭木明遭毆打
    後，仍繼續讓私人進入傾倒廢棄物，由甲○○收取每車次一
    萬八千元利益。被告丙○○辯稱其未參與云云，又孰能置信
    ？
  4.劉俊偉自89年4月1日起至同年月26日止，詹前錦自89年3 月
    下旬起至同年4月中旬止，二人共載運私人垃圾到員本里垃
    圾場傾倒達六十車次，每車次交付一萬八千元給甲○○代為
    收取，共計一百零八萬元等情，亦據劉俊偉供稱：共進入員
    本里垃圾場傾倒十五次，約六、七十車次，我說的六、七十
    台車總共是我所知道進出原本里垃圾場的總數，傾倒一車給
    一萬八千元等語（見他字卷第135頁反面、第138頁反面、第
    139頁、原審卷(三)第208頁）。詹前錦供稱：自89年3月底開
    始傾倒廢棄土，最後一次為4月中，除下大雨及假日外，其
    餘每天都有運事業廢棄土去到，一天一車，每天有二、三部
    車進場，最多一天有六部車進場，車子都由劉俊偉調度，前
    後共載運十三車次事業廢棄物進場傾倒，甲○○、劉俊偉有
    談到進入員本里垃圾場傾倒垃圾，一車次須付費一萬八千元
    等語（見他字卷第86頁反面、第74頁正、反面、第87頁反面
    、第157頁反面、原審卷(四)第56頁）。稽之劉俊偉、詹前錦
    對於如何與甲○○等人，洽談付費進場傾倒廢棄物供述主要
    情節均相吻合，自堪予採信。至劉俊偉嗣改稱：僅載運私人
    垃圾至員本里垃圾場傾倒二十車次云云（見上訴審卷(三)第20
    4頁），然劉俊偉前已供稱，總共傾倒六、七十車次，核與
    被告丙○○於調查站供稱：我知道乙○○、甲○○引外車進
    員本里垃圾場傾倒事業廢棄物，總計傾倒六、七十車次（均
    為35噸拖車）等語（見他字卷152頁）；證人彭木明於調查
    站證稱：甲○○89年4月1日至89年4月26日縱放外面卡車進
    員本里垃圾場傾倒約之詳細數目我不清楚，但總有六、七十
    輛左右等情相符（見他字卷第22頁反面）。故應以被告丙○○及劉俊偉、彭木明所共同供稱，共傾倒六、七十車次較為
    可採，而因時間長久，劉俊偉於傾倒交付款項時，並未確實
    登錄傾倒車次，故認定六十車次應較有利於被告乙○○、丙○○。則甲○○代為自劉俊偉、詹前錦等人處，收取不法利
    益達一百零八萬元，應堪認定。
  5.詹前錦、劉俊偉雖嗣於原審或改稱丙○○並未參與事前協議
    外車付費進場傾倒廢棄土事宜，或稱丙○○在討論時，經介
    紹一下後即離席云云，然被告丙○○與甲○○確於89 年3月
    間，二度前往被告詹前錦上址住處與被告劉俊偉等人協調載
    運一般事業廢棄物進場傾倒，每車支付一萬八千元費用，及
    丙○○於劉俊偉、詹前錦等人進入員本里垃圾場傾倒廢棄物
    後，駕駛挖土機覆土，暨彭木明遭甲○○毆打後，仍繼續讓
    外車傾倒垃圾，而由甲○○代為收取每車次一萬八千元不法
    利益之事實，均已如前述。復參以被告丙○○坦認：知悉被
    告甲○○等人讓外車載運廢棄物進入員本里垃圾場傾倒牟利
    ，係不法行為，自87年9月14日起接受清潔隊員職務後，就
    開始居住員本里垃圾場內等語（見他字卷第151頁反面、第
    157頁反面、原審卷(二)第186頁），則被告丙○○既身為場長
    ，又住居於員本里垃圾場，理當對於該垃圾場之安全、管理
    等工作，更為慎重，並妥為安排處理方屬正途。然其為何於
    警衛彭木明遭毆打，並未向據報前來處理之桃園縣警察局楊
    梅分局富崗派出所警員鍾承佑，報案請求處理並阻止，反之
    卻繼續讓甲○○代為收費後，讓私人進入傾倒垃圾，且任由
    甲○○收取進場費？顯見劉俊偉、詹前錦嗣後翻異前詞，係
    事後勾串迴護被告之詞，不足以為有利於被告丙○○之認定
    。
  6.被告丙○○選任辯護人另為其辯稱：被告丙○○平日即住
    於員本里垃圾場，不得因89年4月1日凌晨事發時，丙○○非
    在勤時間出現於垃圾場，即遽論丙○○為共犯（見上訴卷(一)
    第129頁）；本院勘驗證人葉勳崴89年8月4日調查筆錄時
    ，錄影帶顯示調查員威脅證人取供，違反證人意願，其筆錄
    應無證據能力（見上訴卷(二)第58頁）；被告詹前錦於原審
    供述丙○○未參與討論傾倒廢棄土之事前會議，被告劉俊偉
    亦無法確定丙○○曾與會，劉俊偉調查局證詞係遭誘導所致
    （見上訴卷(一)第127頁）云云。惟查：被告丙○○平日既
    均住於垃圾場，又係場長，則理當對於垃圾場內發生何事，
    應較其他工作人員清楚才是，竟於發生本案事實長達一個月
    期間，對於是否有不法情事發生，均稱不知情，已難令人遽
    信，本院綜合全案情節斷定被告丙○○知情共犯一節，並非
    依據丙○○當時非於在勤時間出現而論定。證人葉勳威於
    原審經交互詰問時，對於89年4月1日事發經過，明確證述調
    查局筆錄已有記載，其稱「筆錄上也經有寫了，現在叫我講
    講不來，再講也都是那些」等語，而於審判長朗讀證人葉勳
    威於原審91年3月1日訊問筆錄全文時，亦稱與事件發生經過
    符合（見原審卷(三)第107頁、第118頁），而觀91年3月1日原
    審訊問筆錄，證人葉勳威陳述調查局所說皆實在等語（見原
    審卷(一)第135頁），其復於本院證稱：「調查員沒有強迫我
    ，是我自己這樣講」等語（見上訴卷(二)第51頁），則證人葉
    勳威調查筆錄並無違反其意願，被告辯護人稱證人葉勳威調
    查筆錄無證據能力，顯有誤會。按證人之陳述有部分前後
    不符，或相互間有所歧異時，究竟何者為可採，法院仍得本
    自由心證予以斟酌，參酌其他相關證據為自由之判斷，非謂
    應認證言全部為不可採信。又證據由法院判斷，故證人之證
    言縱令先後未盡相符，但法院本於審理所得之心證，就其證
    言一部分認為確實可信予以採取，原非法所不許，辯護人所
    稱即有誤會。綜上所述，足認被告丙○○上揭犯行，事證明
    確，犯行堪以認定。
  (四)被告乙○○確參與本案提供員本里垃圾場供私人傾倒及圖利
    犯行之事實：
  1.被告乙○○確有參與圖利犯行，且於私人載運廢棄物進入員
    本里垃圾場傾倒，於員警到場及遇突發狀況，即出面處理等
    情，業據被告丙○○供稱：於外車進員本里垃圾場傾倒事業
    廢棄物之期間，其曾至垃圾場六、七次觀看，均見到乙○○
    、甲○○陪同在垃圾場，乙○○都派黑色賓士守著，因他是
    代表，現場有狀況他就要處理等語（見他字卷第152頁、第
    157頁反面）。詹前錦供述：我與甲○○有時會到乙○○的
    建設公司，甲○○說他要問乙○○，因為乙○○是楊梅鎮代
    表，故我打電話至楊梅鎮民代表會詢問乙○○，私人付費載
    運廢棄物進入員本里垃圾場傾倒之事，乙○○告以如付費就
    可進場傾倒；甲○○告訴我代表會有通過決議，該處可合法
    倒化學廢棄土，我有懷疑，又打電話給楊代表，楊代表說如
    付費進場則可合法傾倒等語（見他字卷第87頁、原審卷(一)第
    133頁、原審卷(二)第131頁）。被告乙○○於原審亦坦認：其
    於89年間擔任第16屆楊梅鎮民代表時，十八席代表及代表會
    行政人員僅其姓「楊」，及其經營嘉維建設開發股份有限公
    司等情（見原審卷(四)第14 0至142頁）。互核詹前錦與乙○○之供述，堪認詹前錦打電話至楊梅鎮代表會詢問時，即為
    乙○○告以可付費進入員本里垃圾場傾倒廢棄物。則乙○○
    明知楊梅鎮代表會前已否決讓私人進入員本里垃圾場傾倒廢
    棄物，為何又告以詹前錦可以付費讓私人進入傾倒廢棄物。
    再者，證人甲○○於本院審理時已證稱：「伊去找過乙○○
    提過付費倒垃圾的事，伊與乙○○有談起過」... 伊的意思
    是詹前錦先來找伊，伊再去找乙○○談此事... 詹前錦、乙○○、劉俊偉接觸過後才通知伊去開門的等語（見本院96年
    12月25日審判程序筆錄第4至9頁），已足見其為自己不法利
    益之意圖甚明。被告乙○○選任辯護人雖為其辯稱，鑒於代
    表會所決議案件非在少數，即便係當時代表會主席林羅春也
    記憶不清，依劉俊偉、詹前錦所稱，係看了報紙之後才詢問
    ，而卷附報紙係88年7月30日之日報，故乙○○稱於88年間
    曾回稱某人此事，應足採信等語（見本院前審卷(二)第103 至
    105頁）。惟楊梅鎮民代表會通過之可付費進場方案，只限
    於楊梅鎮轄區內，已如上述，乙○○對此關係楊梅鎮民重大
    權益之事，豈能諉為不知，而本案違法進場傾倒廢棄物之卡
    車，所運載之垃圾，乃林信宏經營之頂新公司、政裕公司、
    明新公司，受客戶委託清運、處理之廢棄物，係由設於桃園
    縣平鎮市○○路99號分類場運出，並非屬楊梅鎮轄區，亦非
    楊梅鎮民代表會第16屆第4次臨時大會議決通過允許外車付
    費傾倒之範圍。故被告乙○○反於其代表會決議內容，告知
    外車可付費進場傾倒垃圾，顯不合一般事理，是其辯稱可付
    費進員本里垃圾場傾倒廢棄物云云，無非事後卸責之詞，自
    不足採。
  2.被告乙○○曾於89年4月1日凌晨零時許，於劉俊偉及另一名
    其所僱用不知情司機載運廢棄物至員本里垃圾場傾倒，遭警
    衛彭木明阻止時，乙○○經通知後即趕到員本里垃圾場，要
    求警衛彭木明、葉勳崴讓外車進入垃圾場傾倒未果，甲○○
    即踹彭木明，乙○○不但未勸止甲○○，反而向據報前來處
    理之富岡派出所員警鍾承佑佯稱沒事等情，業據證人葉勳崴
    於原審證述在卷，其並肯認另一證人彭木明於調查局證稱，
    當日兩部卡車欲進入員本里垃圾場傾倒廢棄物，乙○○要求
    彭木明開鐵捲門讓卡車進入，後甲○○回來，踹彭木明大腿
    、屁股二腳，甲○○就自己去開鐵捲門，乙○○沒有說什麼
    ，兩部卡車就進入等情，確屬實在（見原審卷(三)第110頁、
    第118至119頁、他字卷第21頁反面至22頁、第31頁、原審卷
    (一)第135至136頁）。另證人彭木明亦陳稱：當日乙○○、甲○○縱放卡車進到垃圾場內正在傾倒時，富岡派出所巡邏車
    曾到現場，警員在門口下車說有民眾檢舉垃圾場有人打架鬧
    事，乙○○即迎上前，告訴警員沒事，巡邏車就離去，卡車
    傾倒完後離去，乙○○、甲○○亦先後離開，巡邏車於他們
    離開後再到現場，並詢問剛才是否有人打架鬧事，因其與葉
    勳威心理恐懼，告訴警員沒事，巡邏車才又離去（見他字卷
    第22頁）。復有當時富岡派出所確有員警據報到員本里垃圾
    場處理，及記下乙○○所駕駛車號DV-3367號，亦有桃園縣
    警察局楊梅分局富岡派出所勤務分配表及勤務盤查人車紀錄
    表各一紙足佐（見他字卷第14至15頁），足見證人葉勳崴、
    彭木明證詞與事實相符，應堪採信。
  3.被告乙○○雖辯稱，因身為民意代表接到民眾陳情、檢舉，
    有人在員本里垃圾場打架，故前往了解云云。惟89年4 月1
    日凌晨，員本里垃圾場內發生之糾紛，據證人彭木明、葉勳
    威所陳，僅有甲○○踢彭木明一事，而乙○○確有在場目睹
    經過，然乙○○對此卻供稱，其於甲○○踢彭木明，並關閉
    監視器，讓卡車進場傾倒時，並未在場，其係在警方巡邏車
    抵達後，才至現場云云（見他字卷第82頁反面至83頁），此
    與當日巡邏員警鍾承佑證稱：我和同事高耀芳接到分局勤務
    中心通報，員本里垃圾場有人打架鬧事即驅車前往，發現現
    場約有十人，我詢問是否有人打架鬧事，乙○○即回答，因
    其接到電話稱垃圾場有人喝酒吵架，遂趕來調解，已經沒事
    等情（見他字卷第12頁反面），顯不相符；再參諸證人彭木
    明、葉勳威前揭所述乙○○到場時間，應認乙○○確係於警
    方抵達前即達員本里垃圾場，警員鍾承佑所陳應係屬實。另
    乙○○於89年4月1日凌晨，就其因何原因前往員本里垃圾場
    ，雖於調查局供稱：89年間凌晨前往員本垃圾場二次，一次
    為處理傾倒廢棄土，一次為調解喝酒鬧事事件，惟同日於偵
    查中已確定89年4月1日係為抓偷倒廢棄土之人而至員本里垃
    圾場（見他字卷第82頁、第68頁），此亦與其嗣於本院稱係
    處理民眾打架事件等情不符（見上訴卷(一)第225頁）。則89
    年4月1日凌晨被告乙○○對於究係於警方抵達前或後才至員
    本里垃圾場，前往垃圾場目的為何，其供述已前後不符。再
    參諸前述，乙○○於89年4月1日前往員本里垃圾場，係要求
    警衛彭木明開啟大門讓劉俊偉所載運私人廢棄物進入傾倒，
    在彭木明以無鎮公所公文，不同意讓外車進入傾倒，而遭甲○○傷害時，則果如被告乙○○所稱，其係到場處理，理當
    制止甲○○不法行為，惟乙○○並未為此反向前來處理之員
    警佯稱已經沒事，顯見乙○○係為掩護非法載運廢棄物業者
    劉俊偉進入員本里垃圾場傾倒甚明。互核證人彭木明、葉勳
    崴、羅煥鑪、林羅春之證詞，及同案被告詹前錦、劉俊偉、
    丙○○等人之供詞以觀，益見丙○○於偵查中供稱：乙○○
    每次去員本里垃圾場都派黑色賓士守著，因他是代表，現場
    有狀況他就要處理等情為真（見他字第157頁反面）。則被
    告丙○○與乙○○、甲○○合謀，由甲○○出面與廢棄物清
    運業者即同案被告劉俊偉、詹前錦協調付費進場傾倒廢棄物
    ，及由甲○○負責收取每車次一萬八千元費用，被告丙○○
    則負責於外車廢棄物進場時順利進入，並於傾倒後由丙○○
    或甲○○駕駛挖土機覆土以掩人耳目，並以此共同圖自己不
    法利益。據此，亦可見被告丙○○已達與乙○○、甲○○共
    謀之程度，其並非出於壓力或無奈，否則應不至於在89 年4
    月1日員本里垃圾場警衛彭木明遭傷害後，猶繼續讓外車進
    入傾倒垃圾，並任由甲○○代為收取費用之情。
  4.被告乙○○選任辯護人雖為其另辯稱：楊梅鎮代表會於88年
    11月17日函楊梅鎮公所，要求對清潔隊人員不適任者，予以
    裁減資遣，因此對常到員本里垃圾場之代表乙○○，心有懷
    恨，而彭木明因下肢障礙更有遭資遣可能，因而對乙○○不
    滿，故其證詞有偏頗之虞，又其於87年10月26日罹患出血性
    腦中風，喪失勞動能力，故於89年4月1日能否正確觀察全部
    事實，即非無疑云云（見原審卷(四)第184頁、上訴卷(二)第106
    頁）。惟證人彭木明於89年4月1日事發之日，已恢復上班，
    而原審向楊梅鎮公所調閱彭木明任職資料，彭木明固於89年
    7月28日經通知因體力不堪勝任所指派工作而強制退休，有
    該公所於92年12月30日桃楊鎮清字第0920033797號函可按（
    見原審卷(三)第130至134頁），然本院審酌彭木明證詞之真實
    性，不單以其個人證詞為據，並參酌其他證人、其他被告及
    其他文書證據，相互勾稽，而認彭木明之證詞為可採。且選
    任辯護人僅以證人彭木明嗣遭資遣，因此懷恨常到員本里垃
    圾場巡查之被告乙○○，而認證人彭木明證詞偏頗，然此二
    者間並無何事理上必然之推論關係，純係係個人揣測之意見
    ，是其抗辯顯有誤會。
  5.按公務員對主管或監督之事務，直接或間接圖利罪，雖係身
    分犯，然若無身分者與有此身分之公務員，彼此之間有共同
    圖利自己或他人之犯意聯絡及行為分擔，按諸刑法第28條及
    貪污治罪條例第3條之規定，即應論以圖利罪之共同正犯。
    查被告乙○○、甲○○與丙○○合謀，推由甲○○向前來傾
    倒廢棄物清運業者收取費用，並由丙○○就負責管理之員本
    里垃圾場事務，直接提供場所，以圖其等自己及業者之不法
    利益，已如前述，而乙○○於89年間，既擔任桃園縣楊梅鎮
    鎮民代表會代表一職，依地方制度法第37條及第48條第2項
    規定，有審查楊梅鎮公所預算、決算、議案，及就楊梅鎮公
    所之各項政策有質詢權，自對桃園縣楊梅鎮公所管理之員本
    里垃圾場有監督之權，而屬依法令服務於地方自治團體所屬
    機關而具有法定職務權限之公務員。是丙○○、甲○○雖無
    上開監督事務之身分，但依貪污治罪條例第3條之規定仍應
    負共犯之責。
  (五)綜上，被告乙○○、丙○○二人上開所辯，均屬事後卸責之
    詞，無可採信。本件事證已臻明確，被告犯行均已堪認定。
三、論罪科刑
  (一)被告行為後，貪污治罪條例業已於90年11月7日修正公布，
    原該條例第6條第1項第4款、第2項之圖利罪規定：對於主管
    或監督之事務，直接或間接圖私人不法之利益者，處五年以
    上有期徒刑，得併科新台幣三千萬元以下罰金。未遂犯亦罰
    之。修正後同條項款則規定：對於主管或監督之事務，明知
    違背法令，直接或間接圖自己或其他私人不法利益，因而獲
    得利益者，處五年以上有期徒刑，得併科新台幣三千萬元以
    下罰金。同時刪除該條項款關於圖利罪未遂犯之處罰。則比
    較新舊法之結果，修正後新法其犯罪構成要件較舊法更為嚴
    謹，並已修正為結果犯，不處罰未遂犯，自以裁判時法較為
    有利，應適用修正後規定。另被告行為後，廢棄物清理法亦
    已於90年10月24日修正公布，原第22條第2項第3款，移至新
    法第46條第1項第3款，構成要件均為「未經主管機關許可，
    提供土地回填、堆置廢棄物者」，僅得併科之罰金刑，由一
    百萬元（銀元）以下罰金，修正為新台幣三百萬元以下罰金
    ，經比較新、舊法，對被告並無有利或不利之情形，自應依
    法律適用之原則適用裁判時之法律。
  (二)按被告行為後，94年2月2日修正公布之刑法，已於95年7月1
    日生效施行（以下簡稱修正前、後刑法），其中第2條第1項
    「行為後法律有變更者，適用行為時之法律。但行為後之法
    律有利於行為人者，適用最有利於行為人之法律」之規定，
    係規範行為後法律變更所生新、舊法律比較適用之準據法，
    於刑法修正施行後，自應適用該修正後之第2條第1項之規定
    ，為「從舊、從輕」之比較；又比較新舊法時，應就罪刑有
    關之共犯、未遂犯、想像競合犯、牽連犯、連續犯、結合犯
    ，以及累犯加重、自首減輕暨其他法定加減原因（如身分加
    減）與加減例等一切情形，綜其全部罪刑之結果而為比較後
    ，再適用有利於行為人之法律處斷，而不得一部割裂分別適
    用不同之新、舊法（最高法院24年上字第4634號、29年上字
    第964號判例意旨及最高法院95年度第8次刑事庭會議決議參
    照）。查：
  1.按修正前刑法第10條第2項規定：「稱公務員者，謂依法令
    從事於公務之人員」。修正後刑法第10條第2項則規定：「
    稱公務員者，謂下列人員：一、依法令服務於國家、地方自
    治團體所屬機關而具有法定職務權限，以及其他依法令從事
    於公共事務，而具有法定職務權限者。二、受國家、地方自
    治團體所屬機關依法委託，從事與委託機關權限有關之公共
    事務者」。二者範圍已有變更，屬法律變更。經比較新、舊
    法，應以新法較有利於被告，自應依刑法第2條第1項但書規
    定適用修正後刑法之規定論處。且查桃園縣楊梅鎮員本里垃
    圾場所屬管理人員所從事者，係依台灣省各級清潔機構清潔
    隊員、駕駛、技工設置基準及管理要點僱用，核其性質，屬
    行政法上之事實行為，並非執行國家之公權力，不具有法定
    職務權限可言，且其隸屬於楊梅鎮公所，亦非屬受國家、地
    方自治團體所屬機關依法委託，從事與委託機關權限有關之
    公共事務之人，故被告丙○○自非屬刑法第10條第2項之公
    務員。
  2.95年7月1日施行之修正後刑法第33條第5款規定，已將原罰
    金刑最低額度由銀元一元（相當於新臺幣三元），提高為新
    臺幣一千元以上，且以百元計之，比較新、舊法結果，應以
    行為時法律即修正前刑法第33條第5款規定有利於被告。
  3.修正前刑法第56條連續犯之規定，亦於95年7月1日刪除施行
    ，此刪除雖非犯罪構成要件之變更，但顯已影響被告本案刑
    罰之法律效果，自屬法律有變更，依修正後刑法第2條第1項
    規定，比較新、舊法結果，仍應適用較有利於被告之行為時
    法律即修正前刑法論以連續犯。
  4.被告行為時之刑法第55條後段規定：「犯一罪而其方法或結
    果之行為犯他罪名，從一重處斷」，惟現行刑法已刪除關於
    牽連犯之規定，此刪除雖非犯罪構成要件之變更，但顯已影
    響行為人刑罰之法律效果，自屬法律有變更，而現行刑法既
    無牽連犯得論以裁判上一罪之情形，則被告所犯之數罪，應
    按其具體情形而可能論以數罪併罰，是比較修正前、後刑法
    之規定，以適用被告行為時之刑法論以牽連犯從一重處斷之
    規定，較有利於被告。
  5.修正後刑法第28條，係將修正前共同正犯包括「陰謀共同正
    犯」及「預備共同正犯」之範圍，縮小在著手「實行」犯罪
    概念下共同參與行為者為限，始成立共同正犯，故將原條文
    文字「實施」修正為「實行」，應認共同正犯之範圍已有變
    更，屬法律變更。經比較新、舊法，應以新法較有利於被告
    ，自應依刑法第2條第1項但書規定適用修正後刑法之規定論
    處。
  6.又修正前刑法第31條第1項係規定：「因身分或其他特定關
    係成立之罪，其共同實施或教唆幫助者，雖無特定關係，仍
    以共犯論」。修正後，該條項規定為：「因身分或其他特定
    關係成立之罪，其共同實行、教唆或幫助者，雖無特定關係
    ，仍以正犯或共犯論。但得減輕其刑」。修正後增列得減輕
    其刑之規定，依修正後刑法第2條第1項後段之規定，應以修
    正後之規定對於被告丙○○較為有利。
  7.貪污治罪條例第17條僅規定：「犯本條例之罪，宣告有期徒
    刑以上之刑者，並宣告褫奪公權」，對於褫奪公權之期間，
    即從刑之刑度如何並無明文，故依本條例宣告褫奪公權者，
    仍應適用刑法第37條第1項或第2項，使其褫奪公權之刑度有
    所依憑，始為合法，最高法院95年度台上字第1054號判決意
    旨可資參照。又修正前刑法第37條第2項規定：「宣告六月
    以上有期徒刑，依犯罪之性質認為有褫奪公權之必要者，宣
    告一年以上十年以下褫奪公權」。修正後第37條第2項則規
    定：「宣告一年以上有期徒刑，依犯罪之性質認為有褫奪公
    權之必要者，宣告一年以上十年以下褫奪公權」，本件修正
    後之規定對被告而言並非較為有利，依刑法第2條第1項前段
    之規定，自應適用行為時即修正前第37條第2項之規定，宣
    告褫奪公權。
  8.關於褫奪公權，貪污治罪條例第17條規定：「犯本條例之罪
    ，宣告有期徒刑以上之刑者，並宣告褫奪公權」，則就犯貪
    污治罪條例之罪，是否應褫奪公權，自應依上開特別規定，
    不再適用刑法第37條第2項之規定。惟依刑法第11條規定適
    用刑法總則褫奪公權之期間時，因修正前後刑法第37條第2
    項均規定褫奪期間為一年以上十年以下，亦即適用修正前後
    之規定並無不同，故亦不生比較適用之問題。
四、核被告乙○○、丙○○所為，均係犯修正後貪污治罪條例第
    6條第1項第4款之對於監督之事務，明知違背法令，直接圖
    自己不法利益，因而獲得利益罪，修正後犯廢棄物清理法第
    46 條第1項第3款之未經主管機關許可提供土地堆置廢棄物
    罪。被告丙○○與乙○○、甲○○間有犯意之聯絡，行為之
    分擔，均為共同正犯。被告丙○○、乙○○先後多次犯行，
    時間緊接，犯罪構成要件相同，顯係基於概括犯意為之，為
    連續犯，以一罪論，應依法加重其刑。再被告丙○○係與乙○○、甲○○合謀，且由甲○○居間媒介廢棄物清運業者前
    往垃圾場傾倒廢棄物，並由丙○○就主管管理之垃圾掩埋場
    事務，直接提供土地，以圖自己不法利益，已如前述，是丙○○雖無上開監督事務之公務員身分，但依貪污治罪條例第
    3條之規定仍應負共犯之責。被告乙○○、丙○○犯上述二
    罪間，有方法結果之牽連關係，應從較重之修正後貪污治罪
    條例第6條第1項第4款處斷。檢察官雖未就被告丙○○、乙○○所犯修正後廢棄物清理法第46條第1項第3款之未經主管
    機關許可提供土地堆置廢棄物罪犯行論列法條，惟於犯罪事
    實已述及，業已起訴，本院自得加以審理。
五、原審據以論罪科刑，固非無見，惟：(一)被告行為後，刑法及
    貪污治罪條例於95年7月1日分別經修正生效施行，原審未及
    比較適用（丙○○已非具公務員身分），尚有未合。(二)被告
    乙○○身為民意代表，就本案垃圾場之運作，應係處於監督
    之地位，原判決認係其主管之事務，亦有未洽。被告提起上
    訴否認犯罪，固無理由，惟原判決既有前揭可議，自屬無可
    維持，應由本院予以撤銷改判。爰審酌被告丙○○為員本里
    垃圾場場長，不知勗勉從公，對於民意代表之不當關說，給
    予配合，公器私用，造成垃圾場掩埋垃圾難以控管，禍害地
    方，另被告乙○○身為民意代表，竟共謀私利，及被告之素
    行、犯罪動機、所用手段、所生危害及犯後態度等一切情狀
    ，量處如主文所示之刑，並依法宣告褫奪公權。另被告等共
    同所得財物一百零八萬元則應予連帶追繳沒收，如全部或一
    部無法追繳時，以其財產抵償之。扣案甲○○寫予乙○○之
    信件一封、桌曆一本，雖均係被告乙○○所有之物，惟非供
    犯罪所用之物，爰不併予宣告沒收。
據上論斷，應依刑事訴訟法第369條第1項前段、第364條、第299
條第1項前段，貪污治罪條例第2條、第3條、第6條第1項第4款、
第10條第1項、第2項、第17條，修正後廢棄物清理法第46條第1
項第4款，刑法第2條第1項、第11條、第28條、第31條第1項、第
37條第2項、第55條，修正前第56條、第33條第5款，判決如主文
。
本案經檢察官陳玉珍到庭執行職務。
中    華    民    國    97    年    1     月    15    日
                  刑事第十庭審判長法  官  楊炳禎
                                  法  官  李春地
                                  法  官  朱光仁
以上正本證明與原本無異。
如不服本判決，應於收受送達後十日內向本院提出上訴書狀，其
未敘述上訴之理由者並得於提起上訴後十日內向本院補提理由書
（均須按他造當事人之人數附繕本）。
                                  書記官  王宜玲
中    華    民    國    97    年    3     月    14    日
附錄：本案論罪科刑法條全文
貪污治罪條例第6條
有下列行為之一者，處5年以上有期徒刑，得併科新臺幣3千萬元
以下罰金：
一  意圖得利，抑留不發職務上應發之財物者。
二  募集款項或徵用土地、財物，從中舞弊者。
三  竊取或侵占職務上持有之非公用私有器材、財物者。
四  對於主管或監督之事務，明知違背法令，直接或間接圖自己
    或其他私人不法利益，因而獲得利益者。
五  對於非主管或監督之事務，明知違背法令，利用職權機會或
    身分圖自己或其他私人不法利益，因而獲得利益者。
前項第1款至第3款之未遂犯罰之。
貪污治罪條例第10條
犯第4條至第6條之罪者，其所得財物，應予追繳，並依其情節分
別沒收或發還被害人。
前項財物之全部或一部無法追繳時，應追徵其價額，或以其財產
抵償之。
為保全前二項財物之追繳、價額之追徵或財產之抵償，必要時得
酌量扣押其財產。


司法院資訊處製作；財團法人民間司法改革基金會備份。
